【裁判字號】    95,訴,261
【裁判日期】    950530
【裁判案由】    洗錢防制法等
【裁判全文】
臺灣臺北地方法院刑事判決               95年度訴字第261號
公  訴  人  臺灣臺北地方法院檢察署檢察官
被      告  庚○○
                    樓
選任辯護人  楊貴森律師
上列被告因違反洗錢防制法等案件，經檢察官提起公訴（九十四
年度偵緝字第一二二四號），嗣被告於本院準備程序進行中先就
被訴事實為有罪之陳述，經合議庭裁定改行簡式審判程序，本院
判決如下：
    主  文
庚○○幫助連續意圖為自己不法之所有，以詐術使人將本人之物
交付，處有期徒刑肆月，如易科罰金，以參佰元折算壹日。
    事  實
一、庚○○明知提供自己之金融機構帳戶、金融卡予他人，該帳
    戶有遭利用作為詐騙工具之可能，竟仍不違其本意，於民國
    九十二年九月間，基於幫助詐欺之不確定故意，先於九十二
    年九月十五、十六日，至如附表一所示之郵局，開設如附表
    一所示之帳戶或變更原有帳戶之印鑑，其後即於不詳地點，
    將其所有如附表一所示之帳戶存摺、金融卡及密碼等，一併
    交付予真實姓名年籍不詳之某成年人，因而幫助該年人連續
    詐欺取財。而該成年人於取得如附表一所示之帳戶後，即於
    報上刊登可代為申辦信用貸款之廣告，並於附表二所示之被
    害人致電詢問時，向該等被害人佯稱可代為申辦信用貸款，
    惟需先收取手續費、徵信費或保證金等語，使如附表二所示
    之被害人陷於錯誤，因而依該不詳人士之指示，分別於如附
    表二所示之時間、地點，匯款如附表二所示之金額至庚○○
    前揭如附表一編號一所示帳戶內。後經辛○○依指示匯款後
    ，察覺有異，報警處理，始循線查悉上情。
二、案經臺北市政府警察局中山分局報請臺灣臺北地方法院檢察
    署檢察官偵查起訴，經本院合議庭裁定以簡式審判程序審理
    。
    理  由
一、上揭事實，經查：
（一）前述被告庚○○交付帳戶供他人詐取財物之事實，業據其
      於本院審理時坦認屬實，並經證人即被害人辛○○於警詢
      時指述遭詐騙之情節綦詳（見九十三年度偵字第七四一一
      號第十四頁），並據證人即被害人辛○○、己○○、丙○
      ○、丁○○、壬○○、乙○○、甲○○於偵查中證述被騙
      之事實明確（見九十四年度偵緝字第一二二四號偵查筆錄
      第二十六頁、第七十三頁、第八十七頁、第八十八頁、第
      八十六頁、第一０九頁、第一一五頁），復有如附表一、
      二所示之書證附卷可稽，堪認被告之自白與事實相符。
（二）又金融儲金帳戶，事關存戶個人財產權益之保障，其與儲
      戶存摺、印章、金融卡相結合，專屬性、私密性更形提高
      ，除非本人或與本人具密切之關係者，難認有何理由可自
      由使用私人之存摺、印鑑及金融卡，一般人亦均有應妥善
      保管上開物件，防止被他人冒用之認知，一旦有人刻意收
      集他人帳戶使用，依一般常識，極易判斷係隱身幕後之人
      基於使用別人之帳戶，躲避存提款不易遭人循線追查之考
      慮而為，自可產生與不法犯罪目的相關之合理懷疑。且日
      常生活常見不法之徒利用他人帳戶以掩人耳目進行之不法
      行為中，最常見者不外乎詐騙他人錢財，一般稍具知識之
      人，對此情形絕難諉以不知。是被告擅將其所申請開立之
      數個帳戶資料交付他人，對收取他人帳戶者之詳細年籍及
      該帳戶之利用情形復未積極探查，其有容認其帳戶供他人
      作為詐欺犯罪時使用之未必故意，亦甚灼然。
（三）綜上所述，本件事證明確，被告幫助詐欺犯行足堪認定，
      應予依法論科。
二、按刑法上之幫助犯，係對於犯罪與正犯有共同之認識，而以
    幫助之意思，對於正犯資以助力，而未參與實施犯罪之行為
    者而言（最高法院七十五年度台上字第一五○九號、八十八
    年度台上字第一二七○號判決亦同此意旨）。是以，如未參
    與實施犯罪構成要件之行為，且係出於幫助之意思提供助力
    ，即屬幫助犯，而非共同正犯。本案被告基於幫助之犯意，
    提供前述存摺、金融卡及密碼予他人，並供真實姓名年籍不
    詳之某成年人使用，已如前述。該成年人並利用被告之幫助
    ，使如附表二所示之被害人在遭施用詐術後而陷於錯誤，因
    而分別匯款至被告所提供如附表一編號一所示之前揭帳戶，
    是被告所為係參與詐欺罪構成要件以外之行為，且在無證據
    證明被告係以正犯而非以幫助犯之犯意參與犯罪之情形下，
    應認其所為係幫助犯而非正犯行為。是核被告所為，係犯刑
    法第三百三十九條第一項詐欺取財罪之幫助犯。又按連續幫
    助與幫助連續為不同之犯罪態樣，如基於概括犯意，多次幫
    助他人犯罪，為連續幫助，該幫助者有多次犯罪行為；如以
    一幫助行為，幫助他人連續犯罪，則為幫助連續，就幫助犯
    而言，僅有一次犯罪行為（最高法院八十七年度台上字第三
    八六五號著有判決可資參照），是被告既僅為一次幫助行為
    ，自僅成立單一之幫助犯。被告基於幫助之犯意而為本件犯
    行，依刑法第三十條第二項規定，按正犯之刑減輕之。
三、起訴書雖認被告係違反洗錢防制法第九條第二項、刑法第三
    百四十條、第三十條第一項之幫助常業詐欺及洗錢之罪嫌。
    惟按，洗錢防制法之制定，旨在規範特定重大犯罪不法所得
    之資金或財產，藉由洗錢行為，諸如經由各種金融機關或其
    他交易管道，轉換成為合法來源之資金或財產，以切斷資金
    與當初犯罪行為之關連性，俾便於隱匿其犯罪行為或該資金
    不法來源或本質，以逃避追訴、處罰，故該法第二條第一款
    規範之「洗錢」，所指掩飾或隱匿因自己重大犯罪所得財物
    或財產上利益之行為，須有旨在避免追訴、處罰而使其所得
    財物或利益之來源合法化，或改變該財物或利益之本質之犯
    意，始克相當，惟前開詐欺正犯係將被告等所提供之帳戶，
    作為取得被害人款項之管道，於別無其他積極證據情形下，
    尚難認該詐欺正犯及被告本身，除使用被告所提供之帳戶作
    為取得被害人款項之管道以外，另有何基於隱匿其犯罪行為
    或資金不法來源或本質，而將犯罪所得款項經由金融機關或
    其他交易管道，轉換成為合法來源之資金或財產，或改變該
    等財物之本質，以切斷犯罪所得款項與當初犯罪行為關連性
    之行為，揆諸前揭說明，本案前述行為應與洗錢防制法第二
    條所規範之「洗錢」行為不同，且查無證據證明該成年人係
    以詐欺維生，應認被告不構成此部分罪嫌。蒞庭檢察官亦當
    庭更正起訴法條為刑法第三百三十九條第一項詐欺取財罪之
    幫助犯，本院自無庸變更起訴法條，併此敘明。
四、爰審酌被告在此不法份子犯案猖獗，利用帳戶掩飾、隱匿詐
    財贓款之事迭有所聞之際，竟仍提供郵局帳戶供他人從事詐
    財行為，增加被害人事後追索、尋求救濟之困難，並使犯罪
    之追查趨於複雜，所為危害社會正常交易安全，兼衡被告之
    手段、智識程度、犯罪後坦認犯行、態度良好等一切情狀，
    量處如主文所示之刑，並諭知易科罰金之折算標準，以示懲
    儆。至被告交付之上開存摺、金融卡等物，雖係供犯罪所用
    之物，但未經扣案，迄今仍未取回，且非義務沒收之物，爰
    不另為沒收之諭知，附此敘明。
據上論斷，應依刑事訴訟法第二百七十三條之一第一項、第二百
九十九條第一項前段，刑法第五十六條、第三百三十九條第一項
、第三十條第一項前段、第二項、第四十一條第一項前段，罰金
罰鍰提高標準條例第一條前段、第二條，判決如主文。
本案經檢察官廖舒屏到庭執行職務。
中    華    民    國    95    年    5     月    30    日
                  刑事第三庭    法  官  胡宗淦
以上正本證明與原本無異。
如不服本判決，應於判決送達後10日內，向本院提出上訴狀。
                                書記官  張耀鴻
中    華    民    國    95    年    5     月    30    日
附錄法條：
中華民國刑法第339條
(普通詐欺罪)
意圖為自己或第三人不法之所有，以詐術使人將本人或第三人之
物交付者，處5年以下有期徒刑、拘役或科或併科1千元以下罰金
。
以前項方法得財產上不法之利益或使第三人得之者，亦同。
前二項之未遂犯罰之。
附表一：
┌──┬───┬────────────┬───────┬───┬──────────┐
│編號│戶名  │銀行別                  │帳號          │開戶日│開戶資料及交易明細  │
├──┼───┼────────────┼───────┼───┼──────────┤
│一  │庚○○│北門郵局                │00000000      │920916│93偵7411卷第99-102頁│
│    │      │                        │劃撥儲金帳戶  │      │                    │
│    │      │                        │              │      │                    │
├──┼───┼────────────┼───────┼───┼──────────┤
│二  │同上  │大同郵局                │040075        │920915│同上偵查卷第146-150 │
│    │      │                        │存簿儲金帳戶  │補發存│頁                  │
│    │      │                        │              │摺及更│                    │
│    │      │                        │              │換印鑑│                    │
└──┴───┴────────────┴───────┴───┴──────────┘
附表二：
┌──┬─────┬────┬────┬───────┬────────┐
│編號│被害人姓名│匯款時間│匯款地點│遭詐騙之金額（│存款單          │
│    │          │        │        │單位：元／新臺│                │
│    │          │        │        │幣）          │                │
├──┼─────┼────┼────┼───────┼────────┤
│1   │辛○○    │92.10.23│雲林縣斗│           200│94偵緝1224卷第32│
│    │          │        │六鎮郵局│              │頁              │
├──┼─────┼────┼────┼───────┼────────┤
│2   │己○○    │92.10.08│嘉義縣之│         1,200│93偵7411卷第213 │
│    │          │92.10.08│某郵局  │         2,000│、214、215、216 │
│    │          │92.10.09│        │         1,240│、217、221頁    │
│    │          │92.10.09│        │         3,000│                │
│    │          │92.10.09│        │         6,000│                │
│    │          │92.10.13│        │        13,000│                │
│    │          │92.10.14│        │         7,000│                │
│    │          │92.10.23│        │         4,365│                │
├──┼─────┼────┼────┼───────┼────────┤
│3   │丙○○    │92.10.13│雲林縣斗│           200│同上偵查卷第216 │
│    │          │92.10.14│南郵局  │         2,700│、217、218、219 │
│    │          │92.10.15│        │         6,980│頁              │
│    │          │92.10.16│        │         6,000│                │
├──┼─────┼────┼────┼───────┼────────┤
│4   │丁○○    │92.10.02│雲林縣斗│           200│同上偵查卷第211 │
│    │          │        │六郵局  │              │頁              │
├──┼─────┼────┼────┼───────┼────────┤
│5   │戊○○    │92.10.02│雲林縣斗│         3,200│同上偵查卷第211 │
│    │          │92.10.03│六鎮北郵│        12,460│、212、214、215 │
│    │          │92.10.09│局      │        10,000│、216頁         │
│    │          │92.10.09│        │        11,880│                │
│    │          │92.10.09│        │        12,000│                │
│    │          │92.10.09│        │        12,460│                │
│    │          │92.10.13│        │         5,000│                │
│    │          │92.10.13│        │        10,660│                │
├──┼─────┼────┼────┼───────┼────────┤
│6   │壬○○    │92.09.24│雲林縣斗│         4,000│同上偵查卷第210 │
│    │          │92.09.24│六鎮北郵│        10,860│頁              │
│    │          │        │局      │              │                │
├──┼─────┼────┼────┼───────┼────────┤
│7   │乙○○    │92.10.22│雲林縣虎│           200│同上偵查卷第220 │
│    │          │92.10.23│尾鎮郵局│         3,600│、221、222頁    │
│    │          │92.10.24│總局、安│         7,000│                │
│    │          │        │慶里支局│              │                │
├──┼─────┼────┼────┼───────┼────────┤
│8   │甲○○    │92.10.02│        │         4,685│同上偵查卷第211 │
│    │          │92.10.03│        │         5,000│、212、213、214 │
│    │          │92.10.08│        │         3,000│、215、216頁    │
│    │          │92.10.09│        │         3,300│                │
│    │          │92.10.09│        │         5,430│                │
│    │          │92.10.09│        │         4,685│                │
│    │          │92.10.13│        │         4,400│                │
└──┴─────┴────┴────┴───────┴────────┘


司法院資訊處製作；財團法人民間司法改革基金會備份。
